臺灣高等法院臺南分院刑事判決　　　　　九十二年度上訴字第一六五號　　　Ｇ
　　　上　訴　人　臺灣臺南地方法院檢察署檢察官
　　　上　訴　人
　　　即　被　告　壬　○　○
　　　選任辯護人　蔡　進　欽　律師
　　　上　訴　人
　　　即　被　告　己　○　○
　　　選任辯護人　劉　炯　意　律師
　　　上　訴　人
　　　即　被　告　乙　　　○
右上訴人因被告違反貪污治罪條例等案件，不服臺灣嘉義地方法院九十年度訴字第一
四０號中華民國九十二年八月十四日第一審判決（起訴案號：臺灣嘉義地方法院檢察
署九十年度偵字第一一一五號），提起上訴，本院判決如左：
      主      文
原判決撤銷。
壬○○共同連續對於監督之事務，明知違背法令，直接圖其他私人不法利益，因而獲
得利益，處有期徒刑伍年陸月，褫奪公權肆年。所得不法利益新台幣參拾柒萬貳仟壹
佰捌拾貳元應予追繳發還嘉義縣竹崎鄉公所，如全部或一部無法追繳時，應以其財產
抵償之。
己○○共同連續對於主管之事務，明知違背法令，直接圖其他私人不法利益，因而獲
得利益，處有期徒刑伍年貳月，褫奪公權參年。所得不法利益新台幣參拾柒萬貳仟壹
佰捌拾貳元應予追繳發還嘉義縣竹崎鄉公所，如全部或一部無法追繳時，應以其財產
抵償之。
乙○農會之選舉有選舉權之人，收受不正利益，而許以其投票權為一定之行使，處有
期徒刑參月，如易科罰金，以參佰元折算壹日，緩刑貳年，所得不法利益新台幣捌萬
捌仟柒佰伍拾元應予追繳發還嘉義縣竹崎鄉公所，如全部或一部無法追繳時，應以其
財產抵償之。
甲○○農會之選舉有選舉權之人，收受不正利益，而許以其投票權為一定之行使，處
有期徒刑參月，如易科罰金，以參佰元折算壹日，緩刑貳年，所得不法利益新台幣參
萬捌仟參佰肆拾元應予追繳發還嘉義縣竹崎鄉公所，如全部或一部無法追繳時，應以
其財產抵償之。
戊○○農會之選舉有選舉權之人，收受不正利益，而許以其投票權為一定之行使，處
有期徒刑參月，如易科罰金，以參佰元折算壹日，緩刑貳年，所得不法利益新台幣柒
萬陸仟參佰玖拾陸元應予追繳發還嘉義縣竹崎鄉公所，如全部或一部無法追繳時，應
以其財產抵償之。
辛○○農會之選舉有選舉權之人，收受不正利益，而許以其投票權為一定之行使，處
有期徒刑參月，如易科罰金，以參佰元折算壹日，緩刑貳年，所得不法利益新台幣捌
萬玖仟壹佰柒拾陸元應予追繳發還嘉義縣竹崎鄉公所，如全部或一部無法追繳時，應
以其財產抵償之。
庚○農會之選舉有選舉權之人，收受不正利益，而許以其投票權為一定之行使，處有
期徒刑參月，如易科罰金，以參佰元折算壹日。緩刑貳年，所得不法利益新台幣柒萬
玖仟伍百貳拾元應予追繳發還嘉義縣竹崎鄉公所，如全部或一部無法追繳時，應以其
財產抵償之。
      事      實
一、壬○○為嘉義縣竹崎鄉鄉民代表，負責議決及監督嘉義縣竹崎鄉之預算及審議決
    算報告等事務，己○○係嘉義縣竹崎鄉公所秘書，協助鄉長執行預算事務，均為
    依據法令從事公務之人員，壬○○利用鄉民代表之身分，藉由嘉義縣竹崎鄉公所
    ，提出緊急需辦「龍山、復金等二村護岸道路工程」之工程明細表，經由己○○
    決行後，向嘉義縣政府爭取新台幣（下同）九十五萬元之工程經費，嗣經嘉義縣
    政府核准撥付九十二萬六千九百元，再經嘉義縣竹崎鄉公所，於民國（下同）八
    十九年十二月二十六日完成前揭工程之發包作業（契約所定之工程名稱為龍山護
    岸工程及復金村道路排水工程），並於同年月三十日與旭洲土木包工業負責人丁○○簽訂工程契約，詎壬○○於九十年一月五日登記競選嘉義縣竹崎鄉農會第十
    四屆會員代表後，為求順利當選嘉義縣竹崎鄉農會第十四屆會員代表，竟與嘉義
    縣竹崎鄉公所技士丙○○、秘書己○○及鄉長陳吉焜等人（丙○○、陳吉焜二人
    未據檢察官起訴），對於主管或監督之事務，明知違背法令，利用身分共同基於
    圖自己及其他私人不法之利益，壬○○並基於行賄之概括犯意聯絡，均明知施工
    地點及施工內容應依簽約表列明細辦理，如依實際確需辦理變更時，應報請嘉義
    縣政府之同意，竟於九十年一月八日壬○○以建設提議人之名義，未報經嘉義縣
    政府之同意，擅自變更施工地點，改由壬○○私自指定在如附表所示乙○等私人
    住宅及果園敷設水泥路面，技士丙○○、秘書己○○及鄉長陳吉焜等人明知違背
    法令而核准，壬○○即要求乙○、甲○○、戊○○、辛○○等人於九十年二月十
    五日農會代表選舉時投票支持，己○○亦向其叔公庚○要求投票支持壬○○，並
    經乙○、甲○○、戊○○、辛○○、庚○等人許以投票支持後，即帶同不知情之
    前揭工程承包商即旭洲土木包工業負責人丁○○，至如附表所示之有農會代表選
    舉權之嘉義縣竹崎鄉農會會員乙○、甲○○、戊○○、辛○○、庚○等私人住宅
    、果園等處測量，旋即於上址舖設水泥路面，壬○○對於監督之事務，明知違背
    法令，直接圖利其他私人利益，並使乙○、甲○○、戊○○、辛○○、庚○等人
    分別受有如附表所示之不法利益，己○○則對於主管之事務，明知違背法令，間
    接圖利乙○、甲○○、戊○○、辛○○、庚○等人（圖得之利益詳如附表之記載
    ）。
二、案經法務部調查局嘉義縣調查站移送臺灣嘉義地方法院檢察署檢察官偵查起訴。
      理      由
一、訊據上訴人即被告壬○○對向嘉義縣政府爭取九十五萬元之工程經費（實際上撥
    付辦九十二萬六千九百元）辦理龍山護岸工程及復金村道路排水工程，嗣改在如
    附表所示之乙○、甲○○、戊○○、辛○○、庚○等私人住宅、果園等處敷設水
    泥路面之事實，固不否認，惟辯稱：伊任鄉民代表，為鄉民爭取權益為其份內之
    職，伊所爭取本案工程經費之時間在八十九年十月間，核撥經費在八十九年十一
    月八日，並於同年十二月二十六日完成工程發包，而嘉義縣竹崎鄉農會第十四屆
    會員代表選舉在九十年二月十五日，二者相差四個月之久，二者並無關連，況經
    費之編列及執行過程是否變更係鄉公所決定，伊未參與，伊並無以工程款做為賄
    選，圖利特定人等語。上訴人即被告己○○辯稱：伊擔任秘書期間一向奉公守法
    ，壬○○爭取工程經費經伊決行並無不當，事後工程設計發包伊參與，至變更設
    計，伊亦只是例行公事，逐級呈閱，最後由鄉長陳吉焜核准，伊絕無違法圖利他
    人及賄選，被告乙○、甲○○、戊○○、辛○○、庚○等雖均不否認於上開時、
    地接受壬○○代為舖設私人住宅、果園等處道路（詳如附表所示），惟一致辯稱
    ：上開舖設道路與農會選舉無關等語。
二、惟查被告壬○○於八十九年十月四日，藉由嘉義縣竹崎鄉公所，提出緊急需辦「
    嘉義縣竹崎鄉公所緊急需辦工程明細表」，擬在嘉義縣竹崎鄉龍山村設護岸工程
    及在復金村設道路排水工程，需經費九十五萬元，經由技士丙○○主辦，轉呈被
    告己○○，再轉由竹崎鄉鄉長陳吉焜核可，行文向嘉義縣政府爭取新台幣（下同
    ）九十五萬元之工程經費，嗣經嘉義縣政府核准補助款九十二萬六千九百元等情
    ，業據被告壬○○與己○○坦承不諱，核與證人丙○○之供述相符（詳選他字第
    一五號卷第六七至六八頁、三六至三九頁、第四五頁至第四九頁），並有「嘉義
    縣竹崎鄉公所緊急需辦工程明細表」、嘉義縣竹崎鄉公所函各一份（附於偵字第
    一一一五號卷第二一頁、第二二頁）、及嘉義縣政府八十九年十一月八日八九府
    財務字第一三○一五○號函（附於選他字第一五號卷第五十五頁），嗣嘉義縣竹
    崎鄉公所將「龍山、復金等二村護岸道路工程」於八十九年十二月二十二日上網
    招摽，於八十九年十二月二十七日開標，由旭洲土木包工業以八十八萬七千元得
    標，於八十九年十二月三十日簽訂工程契約，旋由被告壬○○會同包工旭洲土木
    包工業負責人丁○○至現場丈量，製作工程計算表、工程估價書、單價分析表準
    備於九十年一月五日開工等情，業據證人丁○○供述甚詳（詳選他字第一五號卷
    第六二頁至第六四頁），亦有嘉義縣竹崎鄉公所開標紀錄、嘉義縣竹崎鄉公所工
    程標單、嘉義縣竹崎鄉公所工程估價單、單價分析表、嘉義縣竹崎鄉公所工程計
    算表、嘉義縣竹崎鄉公所工程契約、開工呈報書各一份（附於偵字第一一一五號
    卷第十四頁至三六頁）。
三、被告壬○○於九十年一月五日登記競選嘉義縣竹崎鄉農會第十四屆會員代表後，
    旋於同年月七日帶同承包商即旭洲土木包工業負責人丁○○，至如附表所示之有
    農會代表選舉權之嘉義縣竹崎鄉農會會員乙○、甲○○、戊○○、辛○○、庚○
    等私人住宅、果園等處測量，復於九十年一月八日即以嘉義縣竹崎鄉龍山村護岸
    工程及復金村設道路排水工程用地之工地用地無法取得致使無法施工為由，再以
    建設提議人之名義，要求包工丁○○申請准予辦理變更之申請書，經由技士丙○○轉由己○○核轉鄉長陳吉焜核可後，將前揭工程施工地點，擅自變更為舖設由
    壬○○指定之如附表所示乙○等私人住宅及果園水泥路面，並於九十年一月十九
    日完工，於九十年二月二日由嘉義縣竹崎鄉公所驗收完成等情，業據被告壬○○
    坦承不諱，核與證人丙○○、丁○○供證情節相符（詳選他字第一五號卷第四五
    頁至四九頁、第六二頁至六四頁、第六七頁至六八頁），並有申請書、龍山、復
    金等二村護岸道路工程變更明細表及完工呈報書各一份附卷可稽（附於偵字第一
    一一五號卷第二五頁至第二七頁）。足證，被告壬○○係於登記參選嘉義縣竹崎
    鄉農會代表選舉後，始將原來龍山、復金等二村護岸及道路排水工程臨時變更為
    被告乙○、甲○○、戊○○、辛○○、庚○等人之住宅及果園水泥路面，甚為明
    確，是被告壬○○辯稱於半年前就已丈量云云，顯非真實。
四、按嘉義縣政府所補助縣竹崎鄉龍山村護岸工程及復金村設道路排水工程之補助款
    ，其施工地點及施工內容應依表列明細辦理，如依實際確需辦理變更時，應報義
    縣政府同意後，始能執行，有嘉義縣政府九十年九月十三日九十府財務字第０一
    一五九四０號函附卷可按（附於原審卷一第七十九頁），惟上開工程之變更，因
    為施工內容與原合約設計在相關工程項目、數量完全不同，竟未辦理變更設計，
    亦未報請嘉義縣政府同意，擅自改在如附表所示之有農會代表選舉權之嘉義縣竹
    崎鄉農會會員乙○、甲○○、戊○○、辛○○、庚○等私人住宅、果園等處施工
    ，並無任何法令上依據，完全是配合壬○○之意，程序上有疏失，復據丙○○於
    調查站訊問時供證明確（詳選他字第一五號卷第四六頁、第四七頁、第四八頁）
    。足證本件變更龍山、復金等二村護岸道路工程，係被告壬○○提議，並無任何
    法令依據，在未經審核變更計設，改變施工地點，亦可認定。至丙○○於原審及
    本院審理改稱，本件沒有徵求縣府同意，因庚○等人之工程同樣在龍山村不用上
    級核准云云（詳原審卷第八十三頁、本院九十三年一月八日審判筆錄），顯與前
    開函示內容不符，亦與丙○○之初供相左，殊不足採，不能作為有利被告壬○○
    與己○○之認定。
五、被告壬○○、己○○、乙○、甲○○、戊○○、辛○○及庚○等雖以上開工程，
    與選舉並無關連，並無以工程款做為賄選，圖利特定人，亦非因農會之選舉而收
    受不正利益，而許以其投票權為一定之行使云云，經查：
    （一）被告壬○○於九十年一月五日登記參選嘉義縣竹崎鄉農會第十四屆會員代
          表，而被告乙○、甲○○、戊○○、辛○○及庚○均是嘉義縣竹崎鄉農會
          會員等情，業據被告壬○○、乙○、甲○○、戊○○、辛○○及庚○坦承
          不諱，並有嘉義縣竹崎鄉農會第十四屆會員代表候選人名冊一份及會員基
          本資料表各一份在卷可稽（附於選他字第一五號卷第六九至七四頁）。
    （二）被告庚○、乙○、甲○○等戶住宅之連外道路及果園產業道路之水泥路面
          ，係九十年一月中旬鋪設完成的，嘉義縣竹崎鄉龍山村村長李樺鑫於九十
          年一月間主動拜訪被告庚○、乙○、甲○○，被告庚○、乙○、甲○○表
          示被告壬○○已免費僱工鋪設，必須投票支持壬○○參選竹崎鄉農會代表
          等情，業據證人李樺鑫於調查站供述甚詳（詳選他字第一五號卷第十八頁
          ）。
    （三）被告壬○○於調查站訊問時供稱：「問：你爭取前述龍山、復金等二村護
          岸道路工程，在乙○、甲○○住宅、果園等地施作產業道路、駁坎、聯外
          道路時，有無向乙○、甲○○等人要求在農會選舉時支持你參選竹崎鄉農
          會代表？答：我爭取在乙○、甲○○等住宅、果園等地施作產業道路、駁
          坎、聯外道路是為拜託他們支持我參選竹崎鄉農會代表：：」、「問：你
          是否認識庚○？有無以施作其住宅。聯外道路，要求庚○支持你參選竹崎
          鄉農會代表？答：我知道庚○但並不熟，我只知道庚○是竹崎鄉公所主任
          秘書己○○的叔叔（實係叔公），因為庚○住宅聯外道路破舊不堪，而柳
          金猛曾私下向我拜託如果有經費，要幫渠叔叔庚○整修住宅聯外道路，而
          我在農曆春節過年後也拜託己○○代向庚○等人拉票」、「問：你是否曾
          要求嘉義縣竹崎鄉公所主任秘書己○○拜託其叔父庚○支持你參選竹崎鄉
          農會第十四屆農會代表？答：有的，我曾拜託竹崎鄉公所主任秘書己○○
          要求庚○支持我參選農會代表」等語（詳選他字第一五號卷第九頁、第十
          頁、第六七頁）偵查中亦供稱：「問：你幫乙○、甲○○、庚○舖設道路
          之經費，本來是用在龍山及復金二村護岸道路工程？答：是」（詳選他字
          第一五號卷第三四頁）。
    （四）被告己○○於調查訊問時供稱：「庚○是我的同宗叔伯，我記得在三、四
          個月之前，庚○曾當面向我表示其所居住之上述住所前之道路原為土石路
          ，問我鄉公所能否派人來鋪設水泥或柏油路面，其後我向該區之鄉民代表
          壬○○告知此事，請壬○○要是有爭取到經費時，能為庚○家門前道路進
          行鋪設水泥，之後大約在今年（九十年）農曆過年後，我在竹崎鄉街道上
          遇到庚○，庚○向我表示其住所前之道路已經鋪設完畢，我則告訴庚○該
          施工是由壬○○代表爭取經費為你鋪設的，庚○則很感激的要我代為向連
          鳳齊代表道謝」、「我確曾向庚○表示壬○○人不錯，若其出來參選第十
          四屆農會代表你應予以支持」、「因為我是公務員所以不能成為農會會員
          ，但我是支持壬○○參選」等語，於偵查中亦稱「問：你有告知庚○說連
          鳳齊選代表時支持她？答：有，我說壬○○人不錯，很熱心，選代表時支
          持她」（詳選他字第一五號卷第三六頁至三八頁、第四一頁、第四二頁）
          。
    （五）被告甲○○於調查站訊問中供稱：「問：在你前述果園之駁坎及水泥路鋪
  設前，是否曾有竹崎鄉農會第十四屆農會代表候選人前來要求你在投票時
          予以支持？答：有的，壬○○在鋪設我的果園之駁坎及水泥路前曾多次要
          求我支持渠參選竹崎鄉農會第十四屆農會代表，渠和我一同前往勘察我的
          果園之駁坎及水泥路之施工地點時，也再次要求我必須支持她參選農會代
          表，我當時亦答應要支持她：：」，於偵查中供稱：「問：壬○○去拜票
          說要鋪你果園道路？答：他以前就有說有經費就要幫我鋪道路，這次選舉
          他有先拜票，他說有經費了要幫我鋪道路」、「問：你有答應要支持他？
          答：我有說好」等語（詳選他字第一五號卷第十三頁、第三二頁、第三三
          頁）。
    （六）被告乙○於調查站訊問時供稱：「當時因為我的果園生產道路狹窄，不方
          便農作，我才向鄉民代表壬○○反應此事，要求鄉公所補助經費興建該生
          產道路，惟因鄉公所財源有困難，無法興建該生產道路，壬○○則另向我
          表示，他將自己出錢幫我興建該生產道路，但是在今年的竹崎鄉農會代表
          選舉，要求我支持並投他一票」、「壬○○確實向我表示她要自己出錢替
          我鋪設前開產業道路」、「施工時只有我、壬○○及歐在場」，於偵查中
          供稱：「問：壬○○有說選代表時支持她？答：有」、「問：壬○○也有
          去你果園鋪生產道路？答：有」、「問：壬○○去拜票說要你支持他，你
          要求他鋪果園道路，他有幫你鋪道路，你說會支持他？答：是」等語（詳
          選他字第一五號卷第十五頁、第十六頁、第三十一頁、第三十二頁）。
    （七）被告戊○○於調查站訊問時供稱：「因為我的果園生產道路為泥土路面，
          每逢下雨便泥濘難行，不方便農作，我數次向鄉民代表反應此事，最近一
          次是在今（九十）年農曆春節前，要求鄉公所補助經費與建該生產道路，
          惟壬○○向我表示因鄉公所財源有困難，暫時無法舖設興建該生產道路，
          不過他將自己出錢當幫我鋪設該生產道路水泥路面，：：只要今年竹崎鄉
          農會代表選舉時要求我支持他並投他一票即可」、「壬○○確實是向我表
          示她自己出錢替我鋪設前開產業道路」、「：：壬○○在農曆大年初一曾
          到我家拜訪，表示在過年前自費幫我鋪設果園產業道路水泥路面，所以希
      望我亦能在本屆（第十四屆）竹崎鄉農會代表選舉時投她一票，我則當場
          答應她將在此次選舉中投她一票」，於偵訊時亦供承：「我在調查站有說
          農曆過年前要求壬○○鋪我果園的路，她說沒有經費，暫時無法鋪設，不
          過她將自己出錢幫我鋪路，我說不好意思，她說沒有關係，只要今年農會
          選舉，要求我支持她一票就可以：：」、「農曆年前，八九年底以電話跟
          我說她要出來選農會代表，要我投他一票，親自去拜票是過年後」、「問
          ：壬○○去拜票，你有答應投她一票？答：有」（詳選他字第一五號卷第
          八四頁、第八九頁、第九十頁）。
    （八）被告辛○○於調查站訊問時供稱：「問：壬○○在你所有之果園鋪設水泥
          路面產業道路後，有無要求你要投票支持他當選第十四屆竹崎鄉農會代表
          ？答：有的，我記得約在農曆過年後壬○○為了參選農會代表曾當面向我
          請託，表示我果園的產業道路已鋪設完畢，要我投票支持渠當選農會代表
          ，我即答允」於偵查中供稱：「壬○○幫我鋪完果園生產道路後，向我說
          他已經鋪好了，要我選他一票當農會代表」（詳選他字第一五號卷第八七
          頁、第九一頁）。
    （九）被告庚○於調查站訊問時供稱：「我居處前之水泥廣場及聯外道路，係約
          於今年農曆年過年前十餘日鋪設完成的，但我並不知道確實係由何人雇員
          前來施作。我記得在今年農曆年過年前十餘日，有一名女子帶同三、四名
          工人前來我家門前道路丈量，當時我當場向該女子及工人表示，本人已向
          竹崎鄉公所秘書己○○說明過該場地需如何鋪設水泥，但當時該名女子並
          沒有表示什麼，丈量後隔日該三、四名工人即前來施工」、「我已允諾柳
          金猛在投票時將詢問渠之意見」、「己○○迄今尚未告知我第十四屆竹崎
          鄉農會代表選舉需支持何人，但只要渠一告訴我我便依渠指示投票」等語
          （詳選他字第一五號卷第二八、二九頁）。
    （十）被告壬○○、己○○、乙○、甲○○、戊○○、辛○○及庚○於調查站之
          錄音帶，原審勘驗結果除庚○部分與錄音帶相同，其他部分或因回音大，
          有雜音聽不清楚，有勘驗筆錄在卷可稽（詳原審卷一第九八頁），然上開
          筆錄均有被告壬○○、己○○、乙○、甲○○、戊○○、辛○○及庚○之
          簽名及按捺指印，且被告壬○○、己○○、乙○、甲○○、戊○○、許澄
          俊、庚○於偵查時亦坦承不諱，足證彼等之陳述屬實。
    （十一）丙○○於調查站訊問時供稱：「在未辦理變更設計、重新繪製施工圖以
            確認施工地點內容狀況下就准予依申請書附件內容〔龍山、復金等二村
            護岸道路工程變更明細〕辦理施工，我承認在程序上有疏失」、「前述
            壬○○於申請書附件中所指定乙○等人所需求施作水泥路面、駁坎、護
            欄、排水溝之數量係由壬○○自行丈量提供給我辦理申請變更施工，我
            在該筆經費核撥下來時，就配合壬○○到相關需求施作水泥路面等工程
            的地點勘查：：」、「我知道壬○○有登記參選嘉義縣竹崎鄉農會第十
            四屆農會會員代表」、「照往例尊重建設提議人的意見辦理工程地點或
            內容變更，並沒有任何法令上依據，完全是我個人意思願意配合壬○○
            所提出的變更申請變更」（詳選他字第一五號卷第四十七頁至第四十九
            頁），於原審供稱：「變更工程明細表附件庚○等人之工程係由壬○○
            指定的」（詳原審卷二第八十二頁），官俊生亦稱：變更施工地點是連
            鳳齊指定的（詳原審卷一第六十二頁、卷二第八十九頁、第九十頁）。
    （十二）綜上所述被告壬○○先以緊急需辦「龍山、復金等二村護岸道路工程」
            為由，再經被告己○○配合決行函向嘉義縣政府爭取工程款，俟嘉義縣
            政府核准撥付後，即再藉由被告己○○及丙○○、陳吉焜等擅自變更施
            工地點，將該款非法移為鋪設具有農會會員資格之私人住宅、果園，渠
            等挪用工程預算，藉以獲得農會會員投票支持，以公帑圖自己不法利益
            之犯意而被告乙○、甲○○、戊○○、辛○○及庚○等均為農會之選舉
            有選舉權之人，收受不正利益，而許以其投票權為一定之行使之犯行均
            甚為明確，空言否認，辯稱：鋪設上開道路與選舉無關云云，顯係卸責
            之詞，不足採信。
六、貪污治罪條例於八十五年十月二十三日修正公布之第六條第一項第四款、第五款
    規定：「有下列行為之一者，處五年以上有期徒刑，得併科新台幣三千萬元以下
    罰金：四、對於主管或監督之事務，直接或間接圖私人不法利益者。五、對於非
    主管或監督之事務，利用職權機會或身分圖私人不法之利益者」，被告壬○○與
    己○○行為後，該條例於九十年十一月七日修正公布第六條第一項第五款規定：
    「有下列行為之一者，處五年以上有期徒刑，得併科新臺幣三千萬元以下罰金：
    四、對於主管或監督之事務，明知違背法令，直接或間接圖自己或其他私人不法
    利益，因而獲得利益者。五、對於非主管或監督之事務，明知違背法令，利用職
    權機會或身分圖自己或其他私人不法利益，因而獲得利益者」，比較新舊法之結
    果，以新法較有利於被告，自應適用新法裁判。查被告壬○○、己○○與丙○○
    、陳吉焜等有關工程之預算及執行，均負有主管或監督之責，竟共同連續對於主
    管或監督之事務，明知違背法令，直接圖其他私人不法利益，因而獲得利益，核
    被告壬○○、己○○所為，均係犯貪污治罪條例第六條第一項第四款之對於主管
    或監督之事務圖利罪及農會法第四十七條之一第一項第二款之投票行賄罪，檢察
    官認被告等係犯貪污治罪條例第六條第一項第五款之對於非主管或監督之事務圖
    利罪，起訴法條尚有未洽，應予變更，被告壬○○、己○○與未經檢察官起訴之
    丙○○、陳吉焜間，有犯意聯絡與行為分擔，為共同正犯。被告壬○○與己○○
    先後多次犯行，均時間緊接，手段相同，所犯構成要件復相同，顯係基於概括犯
    意反覆為之，為連續犯，均依刑法第五十六條規定加重其刑。又被告壬○○與己○○所犯上開二罪間，有方法結果之牽連關係，均應依貪污治罪條例第六條第一
    項第四款之重罪處斷。圖利所得不法利益新台幣參拾柒萬貳仟壹佰捌拾貳元應依
    同條例第十條予追繳發還嘉義縣竹崎鄉公所，如全部或一部無法追繳時，應以其
    財產抵償之。查被告乙○、甲○○、戊○○、辛○○、庚○等均為農會選舉有選
    舉權之人，竟收受不正利益，而許以其投票權為一定之行使，核其等所為，均犯
    農會法第四十七條之一第一項第一款之投票受賄罪，彼等所得分別如附表所示之
    不法利益應依同條第二項規定予追繳發還嘉義縣竹崎鄉公所，如全部或一部無法
    追繳時，應以其財產抵償之。
七、原審據以論罪科刑，固非無見，惟查：（一）己○○、壬○○對有關工程之執行
    ，均負有主管或監督之責，竟明知違背法令，直接圖其他私人不法利益，因而獲
    得利益，係犯貪污治罪條例第六條第一項第四款之對主管或監督之圖利罪，原審
    竟依同條例第六條第一項第五款之對非主管或監督之圖利罪論處，尚有未洽。（
    二）己○○、壬○○與未經檢察官起訴之丙○○、陳吉焜間，有犯意聯絡與行為
    分擔，為共同正犯，原審對此部分，漏未論列，亦有未合。（三）圖利所得不法
    利益新台幣參拾柒萬貳仟壹佰捌拾貳元應依同條例第十條予追繳發還嘉義縣竹崎
    鄉公所，如全部或一部無法追繳時，應以其財產抵償之，原審對圖利所得未諭知
    沒收追繳。（四）查被告乙○、甲○○、戊○○、辛○○、庚○等收受之財物，
    而許以其投票權為一定之行使，依農會法第四十七條第二項規定，應沒收之，如
    全部或一部不能沒收時，追徵其價額，原審未諭知沒收追繳，亦有不當，檢察官
    上訴意旨以原審量刑太輕，被告上訴意旨猶執前詞，否認犯罪，雖均不足採，惟
    原判決既有上述可議，自屬無可維持，應由本院將原判決撤銷改判，爰審酌被告
    壬○○、己○○、乙○、甲○○、戊○○、辛○○、庚○等人之犯罪動機、目的
    、手段、品行、智識程度及為求使候選人壬○○得以順利當選，竟對有投票權人
    交付賄賂，敗壞選風，助長賄選，使真正民主政治無以建立等一切情狀，量處壬○○有期徒刑伍年陸月，己○○有期徒刑伍年貳月，並均依貪污治罪條例第十七
    條宣告壬○○褫奪公權肆年、己○○褫奪公權參年。所得不法利益新台幣參拾柒
    萬貳仟壹佰捌拾貳元應依同條例第十條予追繳發還嘉義縣竹崎鄉公所，如全部或
    一部無法追繳時，應以其財產抵償之。被告乙○、甲○○、戊○○、辛○○、庚○等分別量處有期徒刑參月，並諭知如易科罰金均以參佰折算壹日，末查被告乙○、甲○○、戊○○、辛○○、庚○五人均無不良素行，有臺灣嘉義地方法院檢
    察署刑案資料查註紀錄表及台灣高等法院被告全國前案紀錄表各一紙在卷可證，
    品行尚稱良好，其係初犯，因人情壓力始罹本案，經此偵審教訓，當益知戒慎而
    無再犯之虞，認所宣告刑以均暫不執行為適當，爰均併予宣告緩刑二年，以勵自
    新，所得各如附表所示之不法利益應予追繳發還嘉義縣竹崎鄉公所，如全部或一
    部無法追繳時，應以其財產抵償之。惟查上開不當利益與被告壬○○、己○○所
    涉圖利罪追繳部分，係同一筆之不當利益，有競合之關係，則上開不法財物，若
    於壬○○、己○○所涉圖利罪追繳部分既業追回，為免重複沒收，故不應再對被
    告乙○、甲○○、戊○○、辛○○、庚○為沒收之執行，並予敘明。
據上論斷，應依刑事訴訟法第三百六十九條第一項前段、第三百六十四條、第三百條
、第二百九十九條第一項前段，修正後貪污治罪條例第六條第一項第四款、第十條、
第十七條、農會法第四十七條之一第一項第二款、第二項，刑法第二條第一項前段、
第十一條前段、第二十八條、第五十六條、第五十五條，判決如主文。
本案經檢察官林炎昇到庭執行職務。
中    華    民    國      九十三      年      一      月      二十      日
                                  臺灣高等法院臺南分院刑事第五庭
                                      審判長法官  楊    明    章
                                            法官  沈    揚    仁
                                            法官  戴    勝    利
右正本證明與原本無異。
如不服本判決，應於判決送達後十日內向本院提出上訴狀，其未敘述理由者並應於提
出上訴狀後十日內向本院補提理由書（應附繕本)。
                                      法院書記官  李    珍    鳳
中    華    民    國      九十三      年      一      月      二十      日
附錄本案論罪科刑法條全文：
貪污治罪條例第六條：有下列行為之一者，處五年以上有期徒刑，得併科新臺幣三千
                    萬元以下罰金：
                    一  意圖得利，抑留不發職務上應發之財物者。
                    二  募集款項或徵用土地、財物，從中舞弊者。
                    三  竊取或侵占職務上持有之非公用私有器材、財物者。
                    四  對於主管或監督之事務，明知違背法令，直接或間接圖自
                        己或其他私人不法利益，因而獲得利益者。
                    五  對於非主管或監督之事務，明知違背法令，利用職權機會
                        或身分圖自己或其他私人不法利益，因而獲得利益者。
                    前項第一款至第三款之未遂犯罰之。
農會法第四十七條之一：農會之選舉有左列行為之一者，處三年以下有期徒刑，得併
                      科三萬元以下罰金：
                      第一款：有選舉權之人，要求、期約或收受財物或其他不正
                              利益，而許以不行使其選舉權或為一定之行使者。
                      第二款：對於有選舉權之人，行求、期約或交付財物或其他
                              不正利益，而約其不行使選舉權或為一定之行使者
                              。
附表：
┌──┬────┬────────┬───────────┬──────┐
│編號│被告姓名│   犯罪所得地   │   犯罪所得不法利益   │所得不法利益│
│    │        │                │                      │價額        │
├──┼────┼────────┼───────────┼──────┤
│一  │乙○    │嘉義縣竹崎鄉龍山│舖設水泥路面一百二十五│新台幣（下同│
│    │        │村枋仔林十一號附│公尺×二‧五公尺      │）八萬八千七│
│    │        │近果園私人產業道│                      │百五十元    │
│    │        │路（即嘉義縣竹崎│                      │            │
│    │        │鄉○○村○○段三│                      │            │
│    │        │四○之一號）    │  │            │
│    │        │                │                      │            │
├──┼────┼────────┼───────────┼──────┤
│二  │甲○○  │嘉義縣竹崎鄉水道│舖設駁坎、水泥路面各三│三萬八千三百│
│    │        │、頂崎腳之果園私│十二公尺×二‧五公尺、│四十元      │
│    │        │人產業道路（即嘉│護欄三十二公尺        │            │
│    │        │義縣竹崎鄉龍山村│                      │            │
│    │        │瓦厝段八五九、八│                      │            │
└──┴────┴────────┴───────────┴──────┘
┌──┬────┬────────┬───────────┬──────┐
│    │        │六○、八六一、八│                      │            │
│    │        │六二號）        │                      │            │
│    │        │                │                      │            │
├──┼────┼────────┼───────────┼──────┤
│三  │戊○○│嘉義縣竹崎鄉龍山│舖設水泥路面九十公尺×│七萬六千三百│
│    │        │村南靖厝之果園聯│二‧五公尺            │九十六元    │
│    │        │外私人產業道路  │                      │            │
│    │        │（即嘉義縣竹崎鄉│                      │            │
│    │        │  龍山村瓦厝段八│                      │            │
│    │        │  七八號）      │                      │            │
│    │        │                │                      │            │
├──┼────┼────────┼───────────┼──────┤
│四  │辛○○  │嘉義縣竹崎鄉龍山│舖設水泥路面一百零五公│八萬九千一百│
│    │        │村大庭之果園聯外│尺×二‧五公尺        │七十六元    │
│    │        │產業道路        │                      │            │
│    │        │ 嘉義縣竹崎鄉龍 │                      │            │
│    │        │ 山村瓦厝段一○ │                      │            │
│    │        │ 一四之二號）   │      │            │
┌──┬────┬────────┬───────────┬──────┐
│五  │庚○    │嘉義縣竹崎鄉龍山│舖設水泥路面七十公尺×│七萬九千五百│
│    │        │村水尾仔十五號前│四公尺                │二十元      │
│    │        │庭院及私人聯外道│                      │            │
│    │        │路（即嘉義縣竹崎│                      │            │
│    │        │鄉○○村○○段二│                      │            │
│    │        │四七之一四號）  │                      │            │
└──┴────┴────────┴───────────┴──────┘
